【裁判字號】    97,消債更,417
【裁判日期】    980918
【裁判案由】    更生事件
【裁判全文】
臺灣士林地方法院民事裁定           97年度消債更字第417號
聲  請  人
即  債務人  甲○○○○○○
代  理  人  林淑娟律師
上列當事人聲請更生事件，本院裁定如下：
    主  文
債務人甲○○○○○○自中華民國九十八年九月十八日下午五時
起開始更生程序。
命司法事務官進行本件更生程序。
    理  由
一、按債務人與金融機構協商成立者，不得聲請更生或清算，但
    因不可歸責於己之事由，致履行顯有重大困難者，不在此限
    。本條例施行前，債務人依金融主管機關協調成立之中華民
    國銀行公會會員辦理消費金融案件無擔保債務協商機制與金
    融機構成立之協商，準用前項之規定，消費者債務清理條例
    第151 條第5 項、第6 項分別定有明文。次按，債務人不能
    清償債務或有不能清償之虞，且無擔保或無優先權之債務總
    額未逾新臺幣（下同）1,200 萬元者，於法院裁定開始清算
    程序或宣告破產前，得向法院聲請更生，觀諸同條例第3 條
    、第42條第1 項規定自明。又法院開始更生程序之裁定，應
    載明其年、月、日、時，並即時發生效力。法院開始更生或
    清算程序後，得命司法事務官進行更生或清算程序，必要時
    得選任律師、會計師或其他適當之自然人或法人一人為監督
    人或管理人，復為同條例第45條第1 項、第16條所明定。
二、聲請意旨略以：伊有不能清償債務之情事，前曾於民國95年
    間依照「中華民國銀行公會會員辦理消費金融案件無擔保債
    務協商機制」以書面向最大債權金融機構即台新國際商業銀
    行請求共同協商債務清償方案，協商成立，協商條件為每月
    還款1 萬332 元。惟伊有憂鬱症病史，為精神障礙之身心障
    礙患者，故一直無法正常工作。伊每月之收入除低收入戶補
    助款7,000 元外，僅自製自售手工藝品收入約2,500 元，總
    計約9,500 元，顯已不足支付其協商之金額。是協商條件未
    考量伊必要生活支出，伊確係因不可歸責於己，致履行協商
    條件顯有重大困難。且伊無擔保或無優先權之債務總額未逾
    1,200 萬元，復未經法院裁定開始清算程序或宣告破產，爰
    向本院聲請更生等語。
三、經查，債務人所主張之上開事實，業據提出中華民國銀行公
    會會員辦理消費金融案件無擔保債務協商機制協議書及無擔
    保債務還款計畫影本 (見本院卷第15至17頁)、 財政部臺北
    市國稅局94、95、96年綜合所得稅各類所得資料清單（見本
    院卷第21及20頁、第51頁）、財政部臺北市國稅局財產歸屬
    資料清單影本（見本院卷第19頁）等為證，核閱屬實。佐諸
    債務人自陳有憂鬱症病史，為精神障礙患者，業據提出債務
    人之中華民國身心障礙手冊影本（見本院卷第18頁）為證，
    堪認為真。而債務人每月所得僅有低收入戶之補助款及自製
    自售手工藝品之收入，亦提出債務人之低收入戶卡影本（見
    本院卷第18 頁） 、債務人之中華郵政存簿內頁影本（見本
    院卷第77至81 頁） 及收入狀況說明書（見本院卷第82頁）
    可證。是債務人每月所得約為9,500 元，顯已不足支付其協
    商金額，遑論其能維持生活必要支出，足認債務人係因不可
    歸責於己之事由，致履行協商條件顯有困難。又債務人主張
    無擔保或無優先權之債務總額未逾1, 200萬元，業據提出與
    其所述相符之財團法人金融聯合徵信中心當事人綜合信用報
    告─債務清理條例前置協商專用債權人清冊影本（見本院卷
    第27至29頁）。復查，債務人無同條例第6 條第3 項、第8
    條或第46條各款所定駁回更生聲請之事由存在，則債務人聲
    請更生，應屬有據，揆諸首開說明，應予開始更生程序，並
    命司法事務官進行本件更生程序。
四、爰裁定如主文。
中    華    民    國    98    年    9     月    18    日
                  民事第二庭  法      官  方彬彬
上為正本係照原本作成。
本件不得抗告。
中    華    民    國    98    年    9     月    18    日
                              書  記  官  周嫣蘋


司法院資訊處製作；財團法人民間司法改革基金會備份。
